臺灣雲林地方法院刑事判決　　　　　　　 96年度訴字第437號
公　訴　人　臺灣雲林地方法院檢察署檢察官
被　　　告　庚○○
　　　　　　戊○○
　　　　　　己○○
上3 人共同
選任辯護人　張智學律師
上列被告等因妨害自由等案件，經檢察官提起公訴（96年度偵字
第367 號），被告等於準備程序中就被訴事實為有罪之陳述，受
命法官於聽取當事人之意見後，本院合議庭裁定改由受命法官獨
任以簡式審判程序審理，判決如下：
    主  文
庚○○犯恐嚇危害安全罪，處拘役參拾日，如易科罰金，以新臺
幣壹仟元折算壹日，減為拘役拾伍日，如易科罰金，以新臺幣壹
仟元折算壹日；又共同犯剝奪他人行動自由罪，處有期徒刑伍月
，如易科罰金，以新臺幣壹仟元折算壹日，減為有期徒刑貳月又
拾伍日，如易科罰金，以新臺幣壹仟元折算壹日。
戊○○共同犯剝奪他人行動自由罪，處有期徒刑肆月，如易科罰
金，以新臺幣壹仟元折算壹日，減為有期徒刑貳月，如易科罰金
，以新臺幣壹仟元折算壹日。
己○○共同犯剝奪他人行動自由罪，累犯，處有期徒刑陸月，減
為有期徒刑參月，如易科罰金，以新臺幣壹仟元折算壹日。
    犯罪事實及理由
壹、程序事項：
    被告庚○○、戊○○及己○○所犯為死刑、無期徒刑、最輕
    本刑為3 年以上有期徒刑之罪或高等法院管轄第一審案件以
    外之案件，而於本院準備程序進行中，被告3 人就被訴事實
    均為有罪之陳述，經法官告知簡式審判程序之旨，並聽取公
    訴人及被告等之意見後，經本院合議庭裁定由受命法官獨任
    進行簡式審判程序，合先敘明。
貳、實體事項：
一、構成犯罪事實：
    己○○前於民國89年間因殺人案件，經臺灣臺中地方法院於
    90年8 月7 日，以90年重訴字第230 號判處有期徒刑4 年，
    並經臺灣高等法院臺中分院於90年9 月14日，以90年度上訴
    字第1672號駁回上訴確定，甫於93年8 月15日假釋期滿未經
    撤銷，其未執行之刑，以已執行論，詎仍不知悔改。緣庚○○、戊○○及己○○於95年11月28日凌晨0 時30分許，一同
    前往雲林縣口湖鄉○○路1 號，由甲○○所經營之「香格來
    小吃部（練歌場）」欲消費時，見該小吃部員工辛○○在小
    吃部門口，庚○○3 人竟無故毆打辛○○（傷害部分業經檢
    察官另為不起訴處分），甲○○見狀後上前勸架，庚○○竟
    基於恐嚇危害安全之犯意，對甲○○比出手槍手勢恫嚇稱：
    「2 天內要帶槍將你開掉」等語，以此加害生命之事恐嚇甲○○，致生危害於甲○○之安全。另庚○○、戊○○及己○○又基於妨害人行使權利及剝奪他人行動自由之犯意聯絡，
    由庚○○指示戊○○及己○○將該小吃部之鐵門反鎖，使甲○○被反鎖在門外無法入內，妨害甲○○行使進入小吃部內
    之權利；並大聲喝令在小吃部內之其餘員工丁○○、丙○○
    及乙○○均不得離開，而乙○○欲自小吃部後門離去時，又
    遭庚○○比出手槍手勢恫嚇稱：「如乙○○認得庚○○，即
    要將乙○○『碰！碰！』」等語，並加以阻擋，使乙○○因
    而不能離去，另丁○○欲撥打行動電話向友人求救時，亦遭
    己○○強行將丁○○所有之行動電話取走丟擲在地（毀損部
    分業經檢察官另為不起訴處分），致無法求援，庚○○、戊○○及己○○乃以此強暴、脅迫方法共同剝奪丁○○、丙○○及乙○○之行動自由。嗣因在小吃部外之甲○○報警處理
    ，員警抵達時，丁○○、丙○○及乙○○之行動方獲自由。
二、認定犯罪事實所憑之證據名稱：
    (一)證人辛○○、甲○○、丁○○、乙○○及丙○○於偵查中
      之證述（偵卷第18至22頁、第32至33頁）。
    (二)照片16張（包括遭毀損NOKIA 手機照片、遭毀損之香格來
      小吃店內沙發、餐桌及監視器照片）（警卷第40至47 頁
      ）。
    (三)臺灣雲林地方法院檢察署公務電話紀錄單（警卷第26頁）
      。
    (四)雲林縣警察局北港分局港警偵字第0961000134號函（警卷
      第27頁）。
    (五)被告庚○○及戊○○之中國醫藥大學北港附設醫院診斷證
      明書各1 紙（本院卷第35頁）。
    (六)臺灣雲林地方法院電話記錄表2 紙（向北港下崙派出所、
      北港媽祖醫院查詢酒測紀錄）（本院卷第44、63頁）。
    (七)被告庚○○、戊○○及己○○於本院審理時之自白，且與
      上開積極證據相符，應可採信。
    (八)綜上所述，本件事證明確，被告庚○○、戊○○及己○○
      之犯行均應堪認定。
三、論罪科刑之理由：
    (一)被告庚○○、戊○○及己○○將小吃部鐵門反鎖，使證人
      甲○○無法入內，證人丁○○、丙○○及乙○○無法離去
      之行為，核係犯刑法第304 條第1 項以脅迫使人行無義務
      之事罪及第302 條第1 項剝奪他人行動自由罪。被告庚○○所為恐嚇證人甲○○部分，另核係犯刑法第305 條之恐
      嚇危害安全罪。被告庚○○對證人乙○○所為言語，縱有
      恐嚇行為，被告己○○對證人丁○○所為搶走行動電話行
      為，縱有妨害人行使權利，亦均屬犯剝奪他人行動自由罪
      之手段，均不另論罪（最高法院84年度臺非字第194 號判
      決參照）。被告庚○○、戊○○及己○○間就上揭刑法第
      304 條第1 項及第302 條第1 項之犯行有犯意聯絡及行為
      分擔，均應依刑法第28條規定，論以共同正犯。被告庚○○、戊○○及己○○以1 反鎖鐵門行為同時觸犯刑法第30
      4 條第1 項以脅迫使人行無義務之事罪及第302 條第1 項
      剝奪他人行動自由罪，且以1 行為同時剝奪證人丁○○、
      丙○○及乙○○之行動自由，為想像競合犯，應依刑法第
      55條規定，從一重之刑法第302 條第1 項剝奪他人行動自
      由罪處斷。被告庚○○所犯剝奪他人行動自由罪及恐嚇危
      害安全罪2 罪罪名互異，犯意各別，應分論併罰。至辯護
      人為被告3 人辯護稱，被告3 人將小吃部鐵門反鎖，使證
      人丁○○、丙○○及乙○○無法離去之所為，應僅係犯刑
      法第304 條第1 項之強制罪云云。惟按刑法第302 條之妨
      害自由罪，係妨害他人自由之概括規定，故行為人具有一
      定目的，以非法方法剝奪人之行動自由者，除法律別有處
      罰較重之規定（例如略誘及擄人勒贖等罪），應適用各該
      規定處斷外，如以使人行無義務之事，或妨害人行使權利
      為目的，而其強暴脅迫復已達於剝奪人行動自由之程度，
      即祇成立本罪，不應再依同法第304 條論處（最高法院93
      年度臺上字第3309號判決參照）。依此反面解釋，如行為
      人之行為並未達於剝奪人之行動自由之程度，僅其意思自
      主能力因此受到影響，並因此忍受其本不應忍受之義務時
      ，即應屬於使人行無義務之事之範疇；此一行為態樣，復
      與單純恐嚇他人使之心生畏懼之程度復屬有別。申言之，
      如客觀判斷，被害人因行為人之行為致其意志自由受到影
      響，且未達到完全剝奪其意思自由之程度時，被害人因而
      忍受某種其本不應忍受之義務時，即屬於以強暴或脅迫使
      人行無義務之事的範圍；苟僅係單純以加害之事，恐嚇危
      害安全而僅心生畏懼，惟被害人之外觀行為舉止尚未達到
      「完全受剝奪」之程度時，即屬於恐嚇危害安全之範圍。
      因此，如行為人之行為已造成被害人行動自由之限制，惟
      尚未達到「完全剝奪」之結果時，則應認定為係使人行無
      義務之事之範疇。則依上述情節加以判斷，被告庚○○、
      戊○○及己○○所為之強暴、脅迫行為，已達到完全剝奪
      證人丁○○、丙○○及乙○○意思自由之程度，亦即已使
      證人丁○○、丙○○及乙○○因而無法自由離去，甚為顯
      明，是辯護人所辯並不足採。
    (二)被告己○○前於89年間因殺人案件，經臺灣臺中地方法院
      於90年8 月7 日，以90年重訴字第230 號判處有期徒刑4
      年，並經臺灣高等法院臺中分院於90年9 月14日，以90年
      度上訴字第1672號駁回上訴確定，甫於93年8 月15日假釋
      期滿未經撤銷，其未執行之刑，以已執行論，有臺灣高等
      法院被告前案紀錄表1 份在卷可參，其於前開有期徒刑執
      行完畢後5 年內故意再犯本件有期徒刑以上之罪，為累犯
      ，應依刑法第47條第1 項規定，加重其刑。
    (三)爰審酌被告庚○○為國中學歷，被告戊○○為高職學歷，
      被告己○○為高中學歷，教育程度均不高，與被害人甲○○等人間並無何怨隙，竟無端以暴力手段滋事生非，且造
      成被害人辛○○受有傷害，所生危害非輕，及其3 人犯罪
      後於警詢、偵查及本院審理之初均仍卸責飾詞，未能坦承
      犯行，直至最後方才認罪，態度並不佳，惟事後業與被害
      人辛○○、甲○○、丁○○達成和解，被害人辛○○、甲○○表示不予追究等一切情狀，分別量處如主文所示之刑
      ，並均諭知易科罰金之折算標準。另本件被告庚○○、戊○○及己○○之犯罪時間在96年4 月24日以前，核與中華
      民國96年罪犯減刑條例第2 條第1 項第3 款規定相符，併
      予依同條例第7 條第2 項、第9 條規定，諭知其減得之刑
      及易科罰金之折算標準。
四、其餘公訴事實之判斷：
    (一)公訴意旨另以：被告庚○○於95年11月28日凌晨0 時30分
      許，在雲林縣口湖鄉○○路1 號告訴人甲○○所經營之「
      香格來小吃部（練歌場）」毆打告訴人辛○○後，並以「
      要你死」之語恐嚇辛○○。因認被告庚○○就此部分另涉
      有刑法第305條之恐嚇危害安全罪云云。
    (二)經查，被告庚○○對告訴人辛○○稱「要你死」之語，係
      在毆打告訴人辛○○之當場所說，且2 者時間密接，被害
      人也相同，應認該話語屬併同實施傷害行為之危險通知，
      恐嚇部分應為傷害之實害行為所吸收，不另論罪。而該部
      分傷害罪，因告訴人辛○○撤回告訴，業由檢察官另為不
      起訴處分，因此就此部分恐嚇罪，本院自無庸再另為判決
      ，併此敘明。
五、適用之法律：
    (一)刑事訴訟法第273條之1 第1 項、第299 條第1 項前段。
    (二)刑法第28條、第302 條第1 項、第304 條第1 項、第305
      條、第55條、第47條第1 項、第41條第1 項前段、第51條
      第10款前段。
    (三)刑法施行法第1 條之1 第1 項、第2 項前段。
    (四)中華民國96年罪犯減刑條例第2 條第1 項第3 款、第7 條
      第2 項。
本案經檢察官廖弼妍到庭執行職務。
中　　華　　民　　國　　96　　年　　8 　　月　　28　　日
                  刑事第三庭  法  官  廖淑華
以上正本證明與原本無異。
如不服本判決，應於判決收受後10日內，向本院提出上訴狀（須
附繕本）。
                              書記官  張菀純
中　　華　　民　　國　　96　　年　　8 　　月　　28　　日
附錄本案論罪科罰法條全文：
刑法第302條（剝奪他人行動自由罪）
私行拘禁或以其他非法方法，剝奪人之行動自由者，處5 年以下
有期徒刑、拘役或3 百元以下罰金。
因而致人於死者，處無期徒刑或7 年以上有期徒刑，致重傷者，
處3 年以上10年以下有期徒刑。
第1 項之未遂犯罰之。
刑法第304條（強制罪）
以強暴、脅迫使人行無義務之事或妨害人行使權利者，處3 年以
下有期徒刑、拘役或3 百元以下罰金。
前項之未遂犯罰之。
刑法第305條（恐嚇危害安全罪）
以加害生命、身體、自由、名譽、財產之事，恐嚇他人致生危害
於安全者，處2 年以下有期徒刑、拘役或3 百元以下罰金。
